臺灣花蓮地方法院刑事判決　　　　　　　　　　　　　九十一年度易字第一二七號
　　公　訴　人　臺灣花蓮地方法院檢察署檢察官
　　被　　　告　丙○○
　　被　　　告　甲○○
右被告等因傷害等案件，經檢察官提起公訴（九十一年度偵字第四九七號），本院判
決如左：
        主  文
丙○○公然侮辱人，處罰金貳仟元，如易服勞役，以參佰元折算壹日。
丙○○被訴傷害部分無罪。
甲○○傷害人之身體，處拘役肆拾日，如易科罰金，以參佰元折算壹日。
        事  實
一、丙○○、甲○○係同村之鄰居，丙○○於民國九十年十一月十八日十九時許，飲
    酒後，在花蓮縣壽豐鄉○○村○○○街九號「民進黨東海岸水璉服務處」此不特
    定之多數人得以共見共聞之公共場所，基於公然侮辱之故意，以三字經等穢語辱
    罵甲○○，經在場之吳國民、林秋菊、吳國雄、呂阿發、范蓮琴等人上前勸阻，
    始平息風波；嗣於九十年十二月九日十三時三十分許，甲○○在花蓮縣壽豐鄉○○村○○路十八號前，質問丙○○先前為何辱罵他，二人因而發生口角，甲○○
    基於傷害人身體之故意，持木質拐杖及拳頭毆打丙○○，致丙○○受有右臉部抓
    傷三乘○‧一公分、後背紅腫六乘四公分、右小腿瘀腫挫傷六乘四公分、左小腿
    瘀挫傷二處各三乘二公分等傷害。
二、案經被害人甲○○、丙○○訴由花蓮縣警察局吉安分局報告臺灣花蓮地方法院檢
    察署檢察官偵查起訴。
        理  由
一、訊據被告丙○○、甲○○對右揭犯罪事實均矢口否認，被告丙○○辯稱：伊去「
    民進黨東海岸水璉服務處」係去找人聊天，並未公然辱甲○○等語；被告甲○○則辯稱：係丙○○毆打伊，伊拿枴杖阻擋，並未毆打丙○○等語。經查，被告
    丙○○於九十年十一月十八日十九時許，在花蓮縣壽豐鄉○○村○○○街九號「
    民進黨東海岸水璉服務處」以三字經等穢語公然辱甲○○乙節，除據被害人甲○○指訴歷歷外，業據當時在場之證人吳國民、林秋菊、呂阿發、吳國雄、范蓮
    琴於警訊中證述明確（見警卷二六至四○頁）。而被告甲○○於九十年十二月九
    日十三時三十分許，在花蓮縣壽豐鄉○○村○○路十八號前，傷害丙○○乙情，
    除據被害人丙○○指訴明確，核與當時在場之證人乙○○於警訊時證述：「我看
    到甲○○用拳頭毆打丙○○腰部。甲○○第一次有用木頭毆打、木頭斷後再用拳
    頭毆打丙○○。」等語相符（見警卷四二頁），而證人丁○○於警訊中亦證述：
    「我沒聽到吵架，因為我到後面去上廁所，一出來就看見丙○○倒在地上，甲○○用手抓住他的胸口，我便出手制止叫甲○○放手，並將丙○○扶起來後，叫他
    先離開，甲○○也跟著離開。」等語（見警卷四四頁）及其於本院調查時證稱：
    「被告甲○○來時，我就去上廁所了，當時我還沒有與甲○○打招呼，回來之後
    看到丙○○已倒在地上，被告甲○○在丙○○身上，被告甲○○有推丙○○。」
    等語甚詳 (見本院九十一年九月十二日訊問筆錄，本院卷八六頁)。雖證人乙○○與丁○○皆為被害人丙○○之連襟，然其等與被告甲○○間則為朋友關係，並
    無仇隙等情，已據二證人陳述在卷，被告甲○○亦自承其與證人乙○○並無仇隙
    及當日原是要去找證人丁○○要一些菜等語（見警卷十頁及本院九十一年十月八
    日訊問筆錄，本院卷一○二頁），足見證人乙○○、丁○○與被告甲○○間確無
    仇隙，上開二名證人應無誣陷被告甲○○之理；證人乙○○雖另於本院調查時證
    稱未看到被告與被害人打架之情形，然經本院再次確認，證人乙○○即稱其確實
    有看到，但不方便講出來等語，是就證人乙○○之證詞，仍以其於警訊時所作之
    證詞為可採。而丙○○因遭被告甲○○毆打，受有右臉部抓傷、後背紅腫、右小
    腿瘀腫挫傷、左小腿瘀挫傷二處等傷害，亦有花蓮醫院診斷書九十年十二月九日
    （九○）花醫診字第二○九○號乙份在卷足佐。是被告二人之辯解，均不足採信
    ，本件事證明確，被告丙○○公然侮辱人、被告甲○○傷害之犯行，均堪以認定
    。
二、核被告丙○○所為，係犯刑法第三百零九條第一項公然侮辱罪。被告甲○○所為
    ，係犯刑法第二百七十七條第一項之傷害罪。爰審酌被告丙○○酒後公然侮辱甲○○，被告甲○○因細故傷害丙○○之犯罪動機、二人犯罪時所受之刺激、犯罪
    之手段、犯罪後所生之損害尚稱輕微等一切情狀，分別量處如主文所示之刑，並
    各諭知易服勞役及易科罰金之折算標準。
三、公訴意旨另略以：被告丙○○於九十年十二月九日下午十三時三十分許，在花蓮
    縣壽豐鄉○○村○○路十八號前，遇甲○○質問先前遭被告辱罵一事，因而發生
    口角，丙○○基於傷害人身體之故意，以腳踢甲○○以石膏固定之右腳，致甲○○右腳骨頭再度裂開，因而認被告涉犯刑法第二百七十七條第一項之傷害罪嫌。
四、按犯罪事實應依證據認定之，無證據不得推定其犯罪事實，刑事訴訟法第一百五
    十四條定有明文。次按告訴人之告訴，係以使被告受刑事訴追為目的，是其陳述
    是否與事實相符，仍應調查其他證據以資審認，最高法院五十二年度台上字第一
    三○○號判例參照。又認定犯罪事實所憑之證據，無論直接或間接證據，其為訴
    訟上之證明，須於通常一般之人均不致有所懷疑，而得確信其為真實之程度者，
    始得據為有罪之認定，倘其證明尚未達此一程度，而有合理之懷疑存在時，事實
    審法院自無從為有罪之確信，最高法七十六年台上字第四九八六號判例參照。
五、本件公訴人認被告丙○○涉有傷害犯行，係以告訴人甲○○之指訴及財團法人臺
    灣基督教門諾會醫院診斷證明書為其論據。訊據被告丙○○則堅詞否認有何傷害
    犯行，辯稱：伊是被甲○○毆打，伊沒有還手，亦未用腳踢甲○○等語。經查：
    當時在場之目擊證人乙○○及丁○○於警訊及本院調查時均證述僅聞見被告丙○○遭甲○○毆打之情狀，而未述及被告丙○○有毆打或用腳踢甲○○等情，已如
    前述，至告訴人提出之財團法人臺灣基督教門諾會醫院診斷證明書，雖記載告訴
    人右側脛骨遠端骨折，於九十一年一月三日至同月十二日住院等語，然此診斷書
    係告訴人九十一年二月四日始取得，距事發當時已有三個月，可見告訴人雖稱遭
    被告丙○○踢傷，腳很痛，卻並未立即就診取得診斷證明書，而其後之住院時間
    距事發之日亦有二個月之久，況告訴人雖於九十一年一月間因骨折處再次骨折，
    骨折處移位，因而住院安排手術鋼釘固定，然該次骨折是否係因九十年十二月九
    日遭被告丙○○踢傷所致，並無從得知，此有該院九十一年七月二十九日基門醫
    勝字第九一－○七三四號函在卷足佐。參以告訴人於九十年十二月十一日在吉安
    分局水璉派出所及同年月十五日在吉安分局製作調查筆錄時，均未指訴被告丙○○有用腳踢到其裹石膏之右腳，而係稱：「我沒有毆打他，他本來要踢我，結果
    自己跌倒受傷。…然後他要踢我，我閃開，他自己跌倒這樣而已。」及「是丙○○先以腳踢我，我才用我手上拿的拐杖擋開，致黃某跌倒在地。」各等語，隨後
    始於九十年十二月二十四日改稱被告有踢到伊原來已經骨折的右腳，造成伊傷勢
    更嚴重等語（見警卷十三頁），則告訴人未在一開始即指訴遭被告丙○○踢傷，
    亦未立即檢具診斷證明書，其告訴之內容是否真實，即非無疑，參以證人乙○○
    、丁○○均未能證明告訴人確遭被告丙○○踢傷，公訴人所舉之證據不足以證明
    被告丙○○確有傷害犯行，此外，復查無其他積極之證據，足認被告丙○○確有
    公訴人所指之傷害犯行，依法應諭知被告無罪。
據上論斷，應依刑事訴訟法第二百九十九條第一項前段、第三百零一條第一項，刑法
第三百零九條第一項、第二百七十七條第一項、第四十一條第一項前段、第四十二條
第二項，罰金罰鍰提高標準條例第一條前段、第二條，判決如主文。
中      華      民      國     九十一    年     十一      月     八     日
                              臺灣花蓮地方法院刑事庭
                                  審判長法官  黃麗生
                                        法官  鄭光婷
                                        法官  蘇姵文
右正本證明與原本無異。
如對本判決不服，應於送達後十日內，向本院提出上訴狀。（應抄附繕本）告訴人或
被害人如對於本判決不服者，應具備理由請求檢察官上訴，其上訴期間之計算係以檢
察官收受判決正本之日期為準。
                                        法院書記官
中      華      民      國    九十一    年      十一      月     八     日
附錄本判決論罪之法律條文：
刑法第三百零九條第一項：
公然侮辱人者，處拘役或三百元以下罰金。
刑法第二百七十七條第一項：
傷害人之身體或健康者，處三年以下有期徒刑，拘役或一千元以下罰金。
